【裁判字號】    90,交聲,556
【裁判日期】    900927
【裁判案由】    違反道路交通管理處罰條例聲明異議
【裁判全文】
臺灣臺北地方法院交通事件裁定            九十年度交聲字第五五六號
    異議人即
    受處分人  乙○○
右列受處分人因違反道路交通管理處罰條例案件，對於台北市交通事件裁決所中華民
國九十年五月四日所為之處分（原處分案號：北市裁三字第駕裁二二－ＡＢＵ九九一
四七一號），聲明異議，本院裁定如左：
    主      文
異議駁回。
    理      由
一、按汽車駕駛人，行經有燈光號誌管制之交岔路口闖紅燈者，處銀元六百元以上一
    千二百元以下罰鍰（即新台幣【下同】一千八百元以上三千六百元以下），行為
    時道路交通管理處罰條例第五十三條定有明文，且汽車駕駛人駕駛汽車違反道路
    交通管理處罰條例第五十三條規定者，除應依該條所規定之罰鍰處罰外，並予記
    違規點數三點，同條例第六十三條第一項第三款亦定有明文。再交通違規事件裁
    罰案件，性質上屬於交通行政主管機關本於職權就公法上具體事件所為之決定而
    對外直接發生法律效果之單方行政行為，參酌行政法院五十六年度判字第八一號
    判例意旨「本件原告行為時尚在舊所得稅法施行期間，實體上固應適用舊法，但
    被告官署稽徵程序係開始於現行所得稅法令公布施行以後，程序上即應適用新法
    」，本件道路交通管理處罰條例雖於民國九十年一月十七日公布修正，於同年六
    月一日施行，依行政「實體從舊，程序從新」原則，尚無比較新舊法之問題。
二、本件受處分人即異議人乙○○於民國八十九年十一月十九日中午十二時五分許，
    駕駛車號ＡＨ－八三九二號自用小客車，行經台北市○○街○道口設有燈光號誌
    管制之交岔路口闖紅燈右轉行駛，為台北市政府警察局中山分局警備隊警員甲○
    ○當場發現攔停，並以受處分人有違反行為時道路交通管理處罰條例第五十三條
    規定之行為掣單舉發，嗣因受處分人拒絕簽收警員開立之舉發違反道路交通管理
    事件通知單，經警員在舉發通知單上載明受處分人拒絕簽收之事由後，依違反道
    路交通管理事件統一裁罰標準及處理細則第十一條第一項第一款規定，視為受處
    分人已經收受該通知單。嗣因受處分人未依限自行到案，原處分機關乃依行為時
    道路交通管理處罰條例第五十三條、第六十三條第一項第三款及行為時違反道路
    交通管理事件統一裁罰標準及處理細則第四十四條第一項之規定於九十年五月四
    日逕行裁處異議人罰鍰三千六百元，並予記違規點數三點（原處分機關於其裁決
    書舉發違反法條欄漏未引用行為時道路交通管理處罰條例第六十三條第一項第三
    款規定，應於此補充更正）。
三、訊據受處分人固不否認有於右開時地駕駛車行經該地為警攔停之事實，惟矢口否
    認有任何違反道路交通管理處罰條例之行為，辯稱：當時經過濱江街高速公路橋
    下往南方向，我前面有一部大吊車，在我綠燈右轉時整個遮住燈光號誌，我轉過
    去，警員就把我攔下說我紅燈右轉，且說可以開輕一點不禮讓行人，我不認為我
    闖紅燈，所以隔天到隊上向隊長說明，隊長同意我情有可原，又從警員站立位置
    無法看到燈號云云，然查：證人舉發警員甲○○到庭證稱：受處分人是九十年五
    月十五日申訴的，受處分人向隊長申訴時我不在現場，所以我不知道。但是那是
    講他的一面之詞、我那天站在濱江街東到西的匝道口，大概是七十度的右彎，我
    看著號誌燈，那個號誌燈剛變成紅燈時有一部拖板車開過去，開過去時拖板車後
    車輪大概已經是紅燈了，後面緊跟個ＡＨ─八三九二號自小客車，大概是二十公
    尺，他是緊隨拖板車，那時我確定已經紅燈幾秒鐘我才攔下，攔下之後我就跟他
    說紅燈右轉，他攔下時也可能有載人或是路人，告訴他說可以開未禮讓行人，這
    不是我說的，當時我站在有畫警員的地方，我看到的燈號是有寫號誌燈的地方、
    當天我攔他下來時他還問我紅綠燈的位置在何處，叫我報給他看，他連紅綠燈的
    位置都不知道等語，並庭繪現場圖一紙在卷可稽，因交通警員掣單舉發違反道路
    交通管理處罰條例所列之違規事實，本質上為行政處分，係公務員基於職務上權
    力，依法就特定之具體事件所為具有公法上效果之單方行政行為，基於公務員為
    公法上行為具有公信力之原則，該行政處分當可被推定為真正，其據以依法處分
    之事實認定亦為真正無誤，此與民事訴訟法第三百五十五條第二項規定：「文書
    依其程式及意旨得認作公文書者，推定其為真正」之情形相同，本此公信原則，
    乃立法者賦予行政機關制定違反道路交通事件統一裁罰標準及處理細則，使勤務
    警員得當機處分（如該細則第二十三條）以達其維護交通秩序、安全之行政目的
    ，反之，若謂公務員一切行政行為均需預留證據以證其實，則國家行政勢必窒礙
    難行，據此，刑事訴訟法就犯罪證據有關之規定中與屬行政秩序罰之交通違規裁
    罰本質不合之部分，自不在準用之列，從而，受處分人既未就執勤警員之舉發有
    誤提出相關證據以供調查，本院經查亦無任何證據足資證明其有捏造事實違法取
    締之情事，則執勤警員本其維護通秩序、安全職責所為之舉發，自應受到合法、
    正確之推定。再本院函查受處分人前往舉發機關陳情之情形，依舉發機關警備隊
    隊長許錦郎報告：經查市民乙○○曾至本隊（正確時間已不復記憶）口頭向本人
    陳情對於八十九年十一月十九日十二時五分在本市○○街為本隊警員甲○○舉發
    闖紅燈有所不服，褚民稱前有拖板車擋住其視線致使渠未發現紅燈而誤闖等情，
    職即告知請其依法可向裁決機關舉證申訴，因警備隊為舉發單位，無權接受申訴
    ，褚民亦同意向裁決機關申訴，此有台北市政府警察局中山分局九十年九月十四
    日北市警中分交字第九０六四五五三二００號函附卷可考，尚無受處分人所指警
    備隊隊長認情有可原之情。又縱或受處分人車輛前方有拖吊車擋住視線，因用路
    人行車時，對於道路標誌、標線、號誌及其他車輛行車動向均應謹慎觀察以憑駕
    車，受處分人於右開時地，通過設有燈光號誌管制之交岔路口時，既因前面車輛
    遮住燈光號誌而無從判斷是否為綠燈可繼續通行，自應稍作暫停辨識清楚燈光號
    誌後始續行，其無論燈光號誌是否已轉換為紅燈，仍執意續行，自屬有闖紅燈之
    行為。末現場照片乃受處分人事後所拍攝，常因取景角度不同而影響視覺效果，
    本件如上所述，證人警員甲○○已明白指出取締當時所站立之位置，及其所觀察
    之燈光號誌，自難以事後照片否定證人警員甲○○所為證詞。從而，本件異議人
    空言辯，委無可採。本件事證明確，受處分人之違規行為堪以認定。
四、綜上所述，受處分人確有在右開時地駕駛汽車行經有燈光號誌管制之交岔路口右
    轉闖紅燈之行為，而因受處分人未依限自行到案，原處分機關乃依行為時道路交
    通管理處罰條例第五十三條、第六十三條第一項第三款及行為時違反道路交通管
    理事件統一裁罰標準及處理細則第四十四條第一項之規定逕行裁處異議人罰鍰三
    千六百元，並予記違規點數三點，核無違誤，本件受處分人之異議為無理由，自
    應將其異議駁回。
據上論斷，應依道路交通案件處理辦法第十九條，裁定如主文。
中      華      民      國    九十      年      九      月    二十七    日
                                      臺灣臺北地方法院交通法庭
                                          法  官  李  麗  玲
右正本證明與原本無異。
如不服本裁定，應於裁定送達後五日內向本院提出抗告狀。
                                          書記官  江  虹  儀
中      華      民國    九十     年      九       月    二十七    日


司法院資訊處製作；財團法人民間司法改革基金會備份。
